臺灣新竹地方法院刑事判決　　　　　　　　　　　　　九十三年度訴緝字第二六號
　　公　訴　人　臺灣新竹地方法院檢察署檢察官
　　被　　　告　甲○○　男　三.
　　指定辯護人　本院公設辯護人丙○○
右列被告因懲治盜匪條例等案件，經檢察官提起公訴（七十八年度偵字第一三七一、
二五一一號），本院判決如左：
    主  文
甲○○無罪。
    理  由
一、本件公訴意旨略以：被告甲○○與共犯乙○○、己○○、丁○○、「張景平」（
    乙○○、己○○經本院以七十八年度訴字第三七九號判決各判處有期徒刑八年六
    月、八年四月確定，丁○○經本院以八十三年度訴緝字第一號判決判處有期徒刑
    七年十月確定，「張景平」另函治安機關查明年籍住所）五人共同意圖為自己不
    法之所有，先於民國七十七年九月中旬至苗栗縣公館鄉鶴山村三二六號被害人謝
    勝郎、謝何貴嬌夫婦經營之大眾平價中心，勘查建物與地形，共商作案方法與逃
    逸路線，及如被發現，即施以強暴脅迫至使不能抗拒而取他人之物或使其交付，
    再於同年月二十二日晚上攜帶自己所有之作案工具藍波刀五把、起子、活動扳手
    各一支、膠帶一捲前往該平價中心，由共犯乙○○、丁○○攜藍波刀預先潛入屋
    內，至二十三日凌晨二時許，俟謝勝郎、謝何貴嬌就寢後，再開後門以供持藍波
    刀、活動扳手、膠帶等工具之其餘諸人入內，共同竊得香菸十餘條後，正以活動
    扳手撬開房門時，驚動被害人謝勝郎、謝何貴嬌，為防護贓物、脫免逮捕與劫財
    ，乃各自蒙面露出眼睛，於被害人謝勝郎開門時，合力衝入房內，並持刀抵住被
    害人謝勝郎、謝何貴嬌，脅迫交出現款，否則置之於死，並以繩索及絲襪綑綁被
    害人謝勝郎、謝何貴嬌及聞聲前來探視之女兒謝蓉慧，至使被害人謝勝郎等三人
    不能抗拒而指出財物放置處所，乃用膠帶蒙住被害人謝勝郎等三人之嘴巴，並用
    棉被蒙住謝勝郎之頭部。再逼迫被害人謝何貴嬌指出錢財之所在，旋即合力搜取
    房間內之現款新臺幣（下同）三十八萬餘元、金戒指三只、金手鍊二條、珍珠耳
    環二只，得手後又將被害人謝勝郎等三人割傷再行逃逸，致被害人謝勝郎左手臂
    內側割傷六公分，血流濕透胸前內外衣服，被害人謝何貴嬌右手臂割傷二公分，
    被害人謝蓉慧右手虎口及左臉頰太陽穴附近割傷。而認被告涉有刑法第三百三十
    條第一項之加重強盜罪嫌、同法第二百七十七條第一項之傷害罪嫌云云。
二、按犯罪事實應依證據認定之，無證據不得認定犯罪事實。共犯之自白不得作為有
    罪判決之唯一證據，仍應調查其他必要之證據，以察其是否與事實相符。又不能
    證明被告犯罪者，應諭知無罪之判決，刑事訴訟法第一百五十四條第二項、第一
    百五十六條第二項、第三百零一條第一項分別定有明文。次按告訴人之告訴，係
    以使被告受刑事訴追為目的，是其陳述是否與事實相符，仍應調查其他證據以資
    審認，最高法院五十二年臺上字第一三００號亦著有判例。又事實之認定，應憑
    證據，如未能發現相當證據，或證據不足以證明，自不能以推測或擬制之方法，
    為裁判基礎（最高法院四十年臺上字第八六號判例參照）。且認定犯罪事實，所
    憑之證據，雖不以直接證據為限，間接證據亦包括在內，然無論直接或間接證據
    ，其為訴訟上之證明，須於通常一般之人均不致於有所懷疑，而得確信其為真實
    之程度者，始得據之為有罪之認定，倘其證明尚未達到此一程度，而有合理性懷
    疑之存在時，即無從為有罪之認定，此亦有最高法院七十六年臺上字第四九八六
    號判例可資參照。再按犯罪事實依法應依證據認定之，不得僅以被告之反證不成
    立，持為認定犯罪之論據，最高法院二十一年上字第四七四號著有判例可參。
三、公訴人認被告涉有前揭盜匪、傷害罪嫌，無非以右開犯罪事實，業據共犯乙○○
    、己○○供述甚明，並據被害人謝勝郎、謝何貴嬌指述屬實，雖共犯己○○供稱
    被告甲○○未參與劫財，惟據被告乙○○供稱被告甲○○告知共犯丁○○該處有
    香菸可偷，並帶同共犯丁○○等人勘查地形，會商作案方法及逃逸路線並共商決
    定作案等語，又據被害人謝何貴嬌供稱有五、六人進入其住宅等語，是被告甲○○確有參與本件劫財甚明等為其依據。
四、訊據被告甲○○堅詞否認有公訴人所指盜匪、傷害犯行，辯稱本件事情伊完全不
    知道，伊並不認識同案被告乙○○、丁○○、己○○及「張景平」等語。經查：
  (一)被害人謝勝郎、謝何貴嬌係凌晨時分遭蒙臉持刀之歹徒侵入現場，歹徒並用繩索
    、膠帶、絲襪等物綑綁被害人謝勝郎、謝何貴嬌手腳，復以膠帶、絲襪等物蒙住
    被害人謝勝郎、謝何貴嬌臉、眼等情，經證人即被害人謝勝郎、謝何貴嬌指述在
    卷（見臺中縣警察局刑案偵查卷宗【下稱刑案偵查卷宗】所附被害人七十八年二
    月一日警詢筆錄，七十八年度偵字第一三七一號卷【下稱第一三七一號卷】第一
    七至一八頁、第五０至五一頁，本院七十八年度訴字第三七九號卷【下稱第三七
    九號卷】第一八至二一頁、第一一九至一二一頁），核與證人即同案被告乙○○
    、己○○供述情節亦大致相符（見刑案偵查卷宗所附乙○○七十八年二月十六日
    警詢筆錄，己○○日期不詳警詢筆錄、第一三七一號卷第二六至三一頁、第五０
    至五一頁，第三七九號卷第八三至八四頁、第一一七至一二一頁、第一一九至一
    二一頁），堪信為真實。
  (二)關於進入屋內強盜財物之歹徒人數，證人即同案共犯乙○○、己○○均一致供稱
    係乙○○、己○○、丁○○、「張景平」四人至現場強盜劫財（見刑案偵查卷宗
    所附乙○○、己○○警詢筆錄、第一三七一號卷第二七頁、第二九頁反面、第三
    七九號卷第八五頁反面、本院九十三年九月二十一日審判筆錄第一六頁），雖被
    害人謝勝郎一開始指稱歹徒有五至七名，被害人謝何貴嬌則指稱有五、六個人（
    見刑案偵查卷宗所附被害人警詢筆錄，第一八頁），嗣於本院七十八年度訴字第
    三七九號案件初審理時，被害人謝勝郎、謝何貴嬌指稱歹徒為四、五個人（見第
    三七九號卷第一九頁、第二０頁反面），然被害人謝勝郎、謝何貴嬌係於凌晨時
    分不及防備之際遽遭歹徒持刀侵入住處綑綁蒙眼後強盜劫財傷害，業如前述，被
    害人於行動遭控制、生命遭受威脅之危急情況下，加以現場夜晚光線昏暗，衡情
    應僅能約略估計歹徒人數，而無精確分辨之可能，是被害人謝勝郎、謝何貴嬌前
    揭關於歹徒人數之前後不一指述，尚不能採信，況被害人謝勝郎、謝何貴嬌於本
    院七十八年度訴字第三七九號嗣後審理時更一致更正指稱歹徒為四個人（見本院
    七十八年度訴字第三七九號卷第一一九頁反面、第一二０頁反面），足見至現場
    下手強盜劫財之歹徒人數可確定為四人。
  (三)關於被告有無參與本件，參與情形如何，證人己○○於警詢、檢察官訊問、本院
    七十八年度訴字第三七九號案件審理時均供稱伊係與丁○○、乙○○、張景平四
    人至現場犯案，被告甲○○並未至現場，不知道何人去勘查現場，不清楚是否被
    告甲○○提供該處可搶劫之消息，當時是丁○○和張景平說要帶伊去偷香菸（見
    刑案偵查卷宗所附己○○警詢筆錄、第一三七一號卷第二六至二八頁、第三七九
    號卷第一０四頁反面至第一０五頁），是證人己○○並未指證被告甲○○有參與
    本件，即不得以證人己○○之供述作為不利被告認定之依據；而證人乙○○於警
    詢雖曾指稱：「於作案前兩個星期，甲○○表示他朋友告知於苗栗有一處所便於
    作案，便帶我和丁○○等前往勘查現場，之後於勘查之同時，我和丁○○、張景
    平、甲○○四人便共同商議作案手法及逃逸路線後，於九月二十三日我們共同商
    議決定作案後，丁○○打電話告訴我，他們（指丁○○、張景平、己○○）在電
    動玩具店等候，我便開車去接他們，到達現場後，我和丁○○持匕首進入屋內，
    再打開後門讓持匕首之張景平、己○○進入屋內。：：甲○○只參與謀議，沒有
    參加作案，亦無分配贓款。」云云（見刑案偵查卷宗所附警詢筆錄），然於檢察
    官訊問時則供稱：「甲○○帶丁○○去公館看現場，丁○○回來說那裡有香菸可
    以偷，問我要不要去偷，當時甲○○不在場，是甲○○告訴丁○○說公館有香菸
    可以偷。看現場，第一次是甲○○帶丁○○去，第二次是我、丁○○、己○○，
    不知道第一次看現場的時間是何時，第二次是案發前幾天九月份。」云云（見第
    一三七一號卷第二九頁），以及於本院七十八年度訴字第三七九號案件審理時供
    稱：「（問：事先甲○○有在七十七年九月中旬先到現場勘查，並通知你們作案
    之方法？）沒有這回事，甲○○是丁○○的朋友，他們有到現場看過，丁○○說
    有香菸可以偷，他說有位小龍的跟他說公館那裡有香菸可以偷。：：（問：本案
    甲○○有參加否？）他沒參加，我只知道在車上時，丁○○有告訴我說，是小龍
    告訴他該處有香菸可以偷。：：（問：當天作案時是甲○○叫你們去？）不是，
    是丁○○叫的，他告訴我們那裡有香菸可以偷。」等語（見第三七九號卷第八五
    頁、第一０七頁、第一一八頁），是依證人乙○○前揭於檢察官訊問、本院前案
    審理時之供述，可知證人乙○○並未與被告有何直接接觸，僅是透過同案被告丁○○之轉述始知有所謂「小龍」之人帶同丁○○勘查現場之事，且經本院傳訊證
    人乙○○到庭結證稱：「我沒有講第一次是甲○○帶丁○○去看現場這樣的話，
    我也不知道有沒有這回事，是案發前我、丁○○、「張景平」、己○○去看過一
    次現場，應該是丁○○帶我們去的，：：因為被害人說歹徒有四、五人，我跟己○○收押在看守所時警察有來作筆錄，並借提我們出去，警察說被害人有說歹徒
    四、五個人，警察說一定有五個人，要我說出第五個人，不然會被打的很慘，所
    以我才供出第五個人是甲○○，當時是己○○先講出來，他也有被刑求，所以後
    來警訊是問一個大概以後寫好就叫我簽名，警訊所述不實在，我是跟丁○○、張
    景平、己○○一起去看現場，甲○○並沒有參與，張景平是丁○○、己○○叫來
    的，本案是丁○○或是己○○提議的並找我一起去犯案，至於有沒有第一次甲○○帶丁○○去看現場這樣的事情我不知道，我確定甲○○沒有參與本案，也沒有
    參與策劃。：：一起商議、一起去現場強盜之人有四人，我、丁○○、己○○、
    張景平，甲○○沒有與我們一起商議、一起去現場」等情（見本院九十三年九月
    二十一日審判筆錄第一０頁、第一二頁、第一六頁），加以證人即同案被告丁○○於本院八十三年度訴緝字第一號案件審理時亦供稱伊認識乙○○、己○○，但
    不認識被告甲○○等語（見本院八十三年度訴緝字第一號第三至四頁、第八三頁
    ），嗣經本院提訊其到庭亦同此供稱（見本院九十三年九月二十一日審判筆錄第
    一八至二四頁），足見證人乙○○於檢察官訊問、本院前案審理時所述被告甲○○有帶證人丁○○前往勘查現場一節並非證人乙○○親身見聞之經驗，且係因警
    員要求交出第五名歹徒遂在警詢時供述被告有帶同勘查現場一同謀議之參與情形
    ，是證人乙○○於警詢、檢察官訊問、本院前案審理時所述關於被告參與本件之
    供述，並無證據證明與事實相符，並不足以採信。
  (四)被告並未到場一節，除經證人乙○○、己○○供述外，證人謝勝郎業已證稱無法
    看清楚歹徒特徵（見臺中縣警察局刑案偵查卷宗所附謝勝郎七十八年二月一日警
    詢筆錄），而證人謝何貴嬌雖於警詢時指認被告為現場歹徒之一（見刑案偵查卷
    宗所附謝何貴嬌警詢筆錄），並指證到現場歹徒一個高高的，一個矮矮的（見第
    三七九號卷第二一頁），然證人謝何貴嬌於警詢指認被告時，警員係直接單一提
    出被告之口卡片供指認，被告本人並未在場供證人謝何貴嬌直接面對面指認，證
    人謝何貴嬌因此先入為主認為警察所提口卡片之人即為歹徒，此指認之可信性極
    低而不可採，又被害人謝何貴嬌雖於本院審理時證稱：「好像是五個，二個先衝
    進來，二個再進來，後面還有第五個矮矮的、短髮應該是女生」云云，嗣再以臉
    型、體格、眼神指認被告即為現場該名最矮矮的歹徒，並更正先前所述認為最矮
    的那位是女生有誤，所指最矮的歹徒應該是被告才對（見本院九十三年九月二十
    一日審判筆錄第二五頁、第三三頁），然本件到場歹徒實係四人，業如前述，參
    以被害人於本院審理時先指認與本件無關、供指認之第三人曾文鑫為本件歹徒之
    一，對於確實有參與本件之證人乙○○卻無法指認（見本院九十三年九月二十一
    日審判筆錄第三一頁、第三三頁），而本件歹徒係蒙面，被害人謝何貴嬌亦遭絲
    襪蒙住眼睛，證人謝何貴嬌於此凌晨時分不及防備之際遽遭歹徒持刀侵入住處綑
    綁蒙眼後強盜劫財，行動遭控制、生命遭受威脅之危急狀況，現場係夜晚光線昏
    暗，雙方復蒙臉、蒙眼，依常情證人謝何貴嬌如何能看清歹徒特徵，其進而憑臉
    型、體格、眼神等空泛、非具體特定特徵指認被告，此指認顯有極大誤認之可能
    性，亦難以遽採。
  (五)末以被告雖辯稱不認識證人乙○○云云，然本院將被告與證人乙○○隔離後，證
    人乙○○明確供述被告係矮矮胖胖，身高一百五十幾公分，並證稱自七十八年後
    即未再見到被告等情（見本院九十三年九月二十一日審判筆錄第九、一一、一四
    頁），嗣本院再提解被告與其他與本案無關之受刑人並列後命證人乙○○入庭指
    認，證人乙○○馬上即指認出被告（見本院九十三年九月二十一日審判筆錄第三
    一頁），顯見被告與證人乙○○之間確實相識，否則證人乙○○如何能於事隔十
    餘年未曾謀面下，在數名供指認人中毫無遲疑一眼即指出被告，是被告所辯並不
    認識證人乙○○顯非事實，不足採信。然衡諸被告因被指訴涉犯本件強盜、傷害
    等罪嫌，而亟欲與本件歹徒撇清關係，乃以不認識同案被告為辯駁，縱非屬實，
    亦為人之常情。況證人乙○○於事隔十餘年，且在本案罪刑執行完畢後，在被告
    極力撇清相識之情況下，猶毫不遲疑指認相識之被告，足見其並無刻意迴護被告
    之情事，反足證其前開證述被告未參與本案一節，應係屬實。再如前揭說明，被
    告此部分反證雖不足採，惟究不得以被告提出之反證不成立即認定被告有為本件
    犯行。
  (六)綜上，本件公訴人所舉證據均不足以作為不利被告之證據，本院復查無其他積極
    之證據足以證明被告有公訴人所指盜匪、傷害犯行，依法即應諭知被告無罪之判
    決，以免冤抑。
五、據上論斷，應依刑事訴訟法第三百零一條第一項前段，判決如主文。
本案經檢察官戊○○到庭執行職務。
中　　　華　　　民　　　國　　九十三　　年　　　十　　　月　　　五　　　日
                              臺灣新竹地方法院刑事第三庭
                                  審判長法  官 汪銘欽
                                        法  官 林秋宜
                                        法  官 黃美盈
如不服本判決，應於送達後十日內向本院提出上訴狀（應附繕本），上訴於臺灣高等
法院。
右正本證明與原本無異。
                                        書記官 吳尚文
中　　　華　　　民　　　國　　九十三　　年　　　十　　　月　　　五　　　日
